臺灣臺北地方法院交通事件裁定　　　100年度交聲字第2120號
原處分機關　臺北市交通事件裁決所
異議人即
受處分人　　廖冠錦
上列受分人因違反道路交通管理處罰條例案件，對於臺北市交通
事件裁決所100 年9 月16日所為之處分（原處分：北市裁罰字第
裁22-A02XBR950號），聲明異議，本院裁定如下：
    主  文
異議駁回。
    理  由
一、原處分意旨略以：本件異議人即受處分人（下稱受處分人）
    廖冠錦於民國100 年8 月25日上午11時50分許，駕駛車牌號
    碼2818-ER 號自用小客車，沿臺北市○○○路西轉南往重慶
    北路行駛時，有「轉彎時，除禁止行人穿越路段外，不暫停
    讓行人優先通行」之違規行為，經執勤員警，依違反道路交
    通管理處罰條例第48條第2 項之規定，製單舉發，嗣受處分
    人於應到案日期前提出申訴，經原處分機關臺北市交通事件
    裁決所發函原舉發機關調查結果，仍認受處分人上開違規事
    實無訛，而依道路交通管理處罰條例第48條第2 項之規定，
    於100 年9 月16日以北市裁罰字第裁22-A02XBR950號裁決書
    ，裁處受處分人罰鍰新臺幣（下同）1,200 元，並依同條例
    第63條第1 項第1 款（漏載第1 款）之規定，記違規點數1
    點。
二、聲明異議意旨略以：伊於前揭時地所駕駛之系爭車輛因屬9
    人座式之長型車種，伊駕車從長安西路右轉至重慶北路時，
    有禮讓第一位行人，至於第二位行人因邊走邊講電話，行走
    速度相當緩慢沒有到達，所以伊就先轉過去，從錄影角度看
    去好像離那位行人很近，但實因車長較長所致，並無不禮讓
    該行人，為此聲明異議云云。
三、按行人穿越道指在道路上以標線劃設，供行人穿越道路之地
    方，道路交通管理處罰條例第3 條第4 款定有明文。次按汽
    車行經行人穿越道，遇有行人穿越時，無論有無交通指揮人
    員指揮或號誌指示，均應暫停讓行人先行通過，道路交通安
    全規則第103 條第2 項亦有明定。又汽車駕駛人轉彎時，除
    禁止行人穿越路段外，不暫停讓行人優先通行者，處1,200
    元以上3,600 元以下罰鍰，道路交通管理處罰條例第48條第
    2 項復定有明文。另汽車駕駛人違反道路交通管理處罰條例
    第48條者，除依原條款處罰鍰外，並記違規點數1 點，亦為
    同條例第63條第1 項第1 款所明定。
四、經查：
（一）受處分人於前揭時、地駕駛前開車輛由長安西路西行右轉
      南至重慶北路上之劃設有行人穿越道之路口時，因轉彎時
      有不暫停讓行人優先通行之交通違規行為，適為執勤員警
      當場目睹並採證攔停製單舉發，此有卷附之臺北市政府警
      察局舉發違反道路交通管理事件通知單移送聯、掌電字第
      A02XBR950 號通知單、前開裁決書、臺北市政府警察局大
      同分局函、加強禮讓行人安全執法作為摘報各1 紙及採證
      光碟1 片附卷可稽（見本院卷第6 頁至第7 頁、第10頁至
      第11頁、第20頁）。而受處分人前揭交通違規事件之經過
      ，業經舉發之臺北市政府警察局大同分局交通隊員警邱士
      傑於100 年10月13日到庭具結證述：當時在重慶北路長安
      西路口執行取締汽車未禮讓行人之勤務，我看到車牌號碼
      2818-ER 號自小客車沿長安西路西轉南往重慶北路行駛，
      ，當時該車前車頭已經碰到行人穿越道，而距離該車約3
      公尺內適有行人正由東向西方向行走在該路口南側行人穿
      越道上，該車並未停下禮讓行人，仍從行人前方繼續行駛
      轉彎，受處分人既知其所駕車輛車身較長，就應負更大的
      注意義務，預留更大的安全距離，而不是禮讓第一個行人
      後即可不禮讓第二個行人，故我認為該車有未禮讓行人之
      違規，而依交通大隊取締未禮讓行人之認定規則，將該車
      攔停，告知他有未禮讓行人之違規情事，並當場讓他看錄
      影畫面，受處分人看完確認後，有在罰單上簽收，而我今
      日所庭呈之錄影光碟，就是以相機翻拍V8螢幕所攫取的畫
      面，也可以看到清楚的違規過程等語（見本院卷第17頁反
      面至第18頁）明確。衡情證人身為執法人員，且與受處分
      人間並證據顯示有何宿怨仇隙，而員警執行公務時，本身
      即受有行政懲處責任之監督，其到庭具結作證，更係以刑
      事責任擔保其證言之真實性，自無甘冒刑事罪責，刻意誤
      陷受處人而為虛偽陳述，以羅織誣陷受處分人之可能或必
      要，且證人對本件違規經過陳述至為清楚，並有現場錄影
      光碟可佐，是認證人上開證詞，足為可採。
（二）按道路交通管理處罰條例第48條第2 項之規範目的，係要
      求汽車駕駛人將汽車停在行人穿越道前等候，禮讓行人優
      先通過，使行人行走行人穿越道穿越馬路時，不必顧慮會
      有汽車通行，對行人之人身造成危險，而非僅在於保障行
      人的通行權利。是以，倘駕駛人於行經行人穿越道時，有
      行人正在穿越，汽車駕駛人即應暫停而非搶先行駛。又依
      道路交通標誌標線號誌設置規則第185 條之規定：「枕木
      紋行人穿越道線，設於交岔路口；其線型為枕木紋白色實
      線，線段長度以2 公尺至8 公尺為度，寬度為40公分，間
      隔為40至80公分，儘可能於最短距離處銜接人行道，且同
      一組標線之間隔長度需一致，以利行人穿越」，而經本院
      勘驗前開證人以相機翻拍V8螢幕之光碟內容所顯示：畫面
      中該路口非處於尖峰時段，受處分人所駕白色休旅車正自
      長安西路口由西準備往右轉（車頭尚朝西往東方向），重
      慶北路南端行人穿越道上有一身穿白衣行人由東往西沿白
      色斑馬線行走過中央分隔島，後方另有一對行人正要走至
      中央分隔島，而受處分人所駕車輛並未停滯駕駛，仍將車
      頭右轉南至重慶北路上（聽見煞車聲音，由路口西端算起
      約在白色枕木紋行人穿越道第2 至4 條之白色實線前端）
      ，此時該身穿白衣之行人正通過受處分人車頭前方沿白色
      斑馬線繼續往前行走，而受處分人所駕車輛亦未暫停而持
      續往前行駛靠近白色斑馬線，當受處分人車頭壓至白色枕
      木紋時，此時車身左側之該對行人已步行至與該車有3 道
      白色枕木紋之距離，當受處分人之車身完全壓在白色枕木
      紋上時，與在車身左側之該對行人僅相距不到2 道白色枕
      木紋之距離等情，有本院100 年10月24日勘驗筆錄1 份在
      卷可憑（見本院卷第23頁），可認受處分人駕車右轉南至
      重慶北路欲經過白色斑馬線時並未有暫停禮讓第一行人，
      且當車身壓至白色枕木紋時亦無禮讓與車身相距有3 道白
      色枕木紋距離之行人，而依前揭說明，枕木紋寬度為40公
      分，間隔以最寬80公分計算，此時人車相距僅約280 公分
      （40公分×3 ＋80公分×2 ＝280 公分），已違反「不禮
      讓行人取締的原則需車輛與行人間的距離必須要達3 公尺
      以上，汽車才可以通行」之規定（見本院卷第20頁），堪
      認受處分人於前揭時地駕車行經行人穿越道遇有行人通行
      時，確有未暫停禮讓行人優先通過之違規行為。
五、綜上所述，受處分人確有在前揭時間、地點，駕駛上開自用
    小客車於轉彎時，除禁止行人穿越路段外，不暫停讓行人優
    先通行之違規行為，原處分機關依前揭道路交通管理處罰條
    例第48條第2 項、第63條第1 項第1 款（裁決書漏引第1 款
    ）及違反道路交通管理事件統一裁罰基準表之規定，裁處異
    議人1,200 元罰鍰，並記違規點數1 點，尚無違誤。受處分
    人猶執前詞指摘原處分不當，為無理由，自應將其異議駁回
    。
六、據上論斷，應依道路交通事件處理辦法第18條，裁定如主文
    。
中    華    民    國   100    年    10    月    28    日
                  刑事第十二庭法  官   葉藍鸚
以上正本證明與原本無異。
如不服本裁定，應於裁定送達後5日內向本院提出抗告狀。
                              書記官   黃芝凌
中    華    民    國   100    年    10    月    28    日